臺灣高雄地方法院刑事判決　　　　　　　　　　　　九十三年度簡上字第三六九號
　　上　訴　人
　　即　被　告　丁○○
右上訴人因重利案件，不服本院高雄簡易庭中華民國九十三年四月二十八日九十三年
度簡字第一九九七號第一審簡易判決（聲請簡易判決處刑書案號：臺灣高雄地方法院
檢察署九十三年度偵字第二０六０號），提起上訴，本院管轄之第二審合議庭判決如
左：
    主  文
上訴駁回。
    事  實
一、丁○○基於概括犯意，乘丙○○亟需用款而透過真實姓名不詳之綽號「嘟嘟」成
    年男子之介紹，連續於(一)民國九十一年十月間某日，在丁○○所經營位於高雄市
    ○○路與中山路交岔口附近之自助餐店內，貸以丙○○新臺幣（下同）二萬元，
    而由丙○○簽立面額四萬元之本票一紙交予丁○○以供擔保，並約定每月利息二
    十分即四千元。(二)丙○○復因財務困窘，再於同年十一月二十五日，邀得乙○○
    同往上址，由丁○○貸以三萬元交付丙○○收執，而由乙○○簽立面額五萬元之
    本票一紙交予丁○○以供擔保，並約定由丙○○每月繳納利息二十分即六千元。
    丁○○以此方式向丙○○陸續取得與原本顯不相當之重利約三、四萬元。嗣於九
    十二年五月十一日零時三十分許，丁○○因與丙○○發生借款糾紛而在屏東縣新
    園鄉雙園大橋下五房路與龍洲路口為警查獲。
二、案經屏東縣政府警察局東港分局報告臺灣屏東地方法院檢察署呈請臺灣高等法院
    高雄分院檢察署令轉臺灣高雄地方法院檢察署檢察官聲請簡易判決處刑。
    理  由
壹、程序部分：按被告以外之人於審判外之言詞或書面陳述，除法律有規定者外，不
    得作為證據，刑事訴訟法第一百五十九條第一項定有明文。本案被害人丙○○係
    被告以外之人，其於警詢時之陳述未經被告同意作為證據，亦無其他得作為證據
    之法定例外情形，揆諸前揭規定，自不得作為認定被告犯行之證據。
貳、實體部分：
一、訊據被告固坦承有於前揭時地先後借款二萬元及三萬元予丙○○，並陸續收取共
    計三、四萬元款項之行為，惟矢口否認有何重利犯行，辯稱丙○○因經營養蝦場
    資金不足而向其借款購買飼料，其向丙○○收取約三、四萬元之款項係紅利云云
    。惟查：
  (一)右揭丙○○因週轉不靈而以自己及乙○○之名義陸續向被告借款二萬元及三萬元
    ，雙方約定二萬元之借款每月利息四千元、三萬元之借款每月利息六千元，合計
    丙○○業已陸續給付被告約三、四萬元利息之事實，迭據被告於警詢及偵訊時坦
    承不諱（警卷第六頁、臺灣屏東地方法院檢察署九十二年度核退字第三九０號卷
    第六頁），並經證人丙○○及乙○○於本院審理時證述綦詳，復有丙○○簽發之
    本票影本一紙附卷可稽，足見被告於警詢及偵訊時之自白與事實相符，堪予採信
    。至證人丙○○固證稱其已陸續給付被告約六、七萬元之利息，且借款時曾簽立
    保管條予被告收執云云，惟逾約三、四萬元之金額部分及簽立保管條之事實均無
    任何積極證據以實其說，自不得遽為不利於被告之認定。
  (二)被告嗣後翻異前詞，辯稱雙方借款時並未約定利息，向丙○○收取之款項係丙○○經營養蝦場之紅利，其於警詢時因飲酒過量而為不實之自白云云。惟被告並非
    丙○○之養蝦場股東，且借款前與丙○○並無私交等情，業據被告自承在卷（本
    院卷第二五、五五頁），則被告實無借款予素不相識之丙○○卻未約定任何利息
    之理，而丙○○亦不致僅因向被告借得五萬元，即分配養蝦場之營業所得予被告
    作為紅利，是被告之前揭辯詞，已與常理不符，自難遽予採信。再者，觀諸被告
    為警查獲當日之警詢筆錄所載，其於製作筆錄前已明確表示精神狀況良好而同意
    接受詢問，且對警員詢問與丙○○間之借款金額、日期、約定利息、繳納之利息
    及發生糾紛之經過等問題均能翔實回答，並提出對己有利之辯解，足見其對於外
    界事務並無全然缺乏知覺理會及判斷作用，或較常人平均程度顯然減退之情形。
    況被告於偵訊時之陳述亦與警詢時之供述情節相合，自難謂其於警詢時之供述有
    何非出於自由意志而為不實陳述之情事。從而，被告嗣後翻異前詞，辯稱其向丙○○收取之金額係經營養蝦場之紅利而非借款之利息云云，顯係事後卸責之詞，
    不足採信。
  (三)綜上，被告前揭連續重利之犯行，洵堪認定，本件事證明確，應依法論科。
二、核被告所為，係犯刑法第三百四十四條之重利罪。其先後二次重利犯行，時間緊
    接，手法相似，觸犯構成要件相同之罪名，顯係基於概括犯意反覆為之，應依連
    續犯規定，論以一罪，並加重其刑。原審因而適用刑法第五十六條、第三百四十
    四條、第四十一條第一項前段、罰金罰鍰提高標準條例第一條前段、第二條之規
    定，並審酌被告從事重利行為，破壞金融秩序，惟念其貸放收取重利之金額尚非
    鉅大等一切情狀，量處被告有期徒刑四月，並諭知以三百元折算一日之易科罰金
    折算標準。本院另審酌被告嗣後否認犯行，態度不佳，惟五年內無受有期徒刑以
    上刑之宣告之前科，此有臺灣高等法院被告全國前案紀錄表一份在卷可稽，足認
    應係一時失慮，偶罹刑典等情，認原審判決認事用法均無違誤，量刑亦屬允妥。
    被告空言否認犯罪，指摘原判決不當，提起上訴，為無理由，應予駁回。
據上論斷，應依刑事訴訟法第四百五十五條之一第一項、第三項、第三百六十八條，
判決如主文。
本案經檢察官甲○○到庭執行職務。
中      華      民      國    九十三    年      九      月     十七     日
                                    臺灣高雄地方法院刑事第十一庭
                                        審判長法  官    徐美麗
                                              法  官    陳億芳
                                              法  官    鄭詠仁
右正本證明與原本無異。
不得上訴。
                                              書記官    蔡妮君
中      華民      國    九十三    年      九      月     十七     日
附錄法條：
刑法第三百四十四條
乘他人急迫、輕率或無經驗貸以金錢或其他物品，而取得與原本顯不相當之重利者，
處一年以下有期徒刑、拘役或科或併科一千元以下罰金。
